臺灣高等法院高雄分院刑事判決　　　　96年度上訴字第2326號
上　訴　人
即　被　告　甲○○
上列上訴人因違反毒品危害防制條例案件，不服臺灣屏東地方法
院96年度訴字第947 號中華民國96年10月31日第一審判決（起訴
案號：臺灣屏東地方法院檢察署96年度毒偵字第1504號），提起
上訴，本院判決如下：
     主  文
上訴駁回。
     事  實
一、甲○○於民國（以下同）87年間因施用毒品案件，經臺灣高
    雄地方法院以87年度毒聲字第994 號裁定送觀察、勒戒，認
    有繼續施用毒品之傾向，經同法院以87年度毒聲字第1875號
    裁定令入戒治處所施以強制戒治，復經該院以88年度毒聲字
    第1190號裁定停止戒治，所餘戒治期間付保護管束，至88年
    7 月27日保護管束期滿，並由臺灣高雄地方法院檢察署檢察
    官於89年11月6 日以89年度戒毒偵字第1210號為不起訴處分
    確定；又於90年間，因施用毒品案件，經臺灣高雄地方法院
    以90年度毒聲字第454 號裁定令入戒治處所施以強制戒治，
    同時由臺灣屏東地方法院檢察署檢察官向臺灣屏東地方法院
    提起公訴，戒治部分嗣後經臺灣高雄地方法院以90年度毒聲
    字第6259號裁定停止戒治，所餘戒治期間付保護管束，於91
    年5 月4 日保護管束期滿，以執行完畢論，刑責部分則經本
    院以90年度上訴字第1364號判決處有期徒刑10月確定。仍不
    知悔改，又於92年間，因施用毒品案件，經臺灣屏東地方法
    院以93年度訴字第116 號判決處有期徒刑1 年確定，於93年
    間，因施用毒品案件，經臺灣屏東地方法院以93年度易字第
    525 號判決處有期徒刑4 月確定，而經臺灣屏東地方法院以
    93 年 度聲字第935 號裁定合併定應執行有期徒刑1 年2 月
    確定，其又因贓物案件，經臺灣屏東地方法院以93年度易字
    第607 號判決處有期徒刑5 月確定，因竊盜案件，經本院以
    93年度上易字第663 號判決處有期徒刑8 月確定，嗣後經本
    院以94年度聲字第118 號裁定就上開4 案件合併定應執行有
    期徒刑2 年2 月，於96年6 月22日縮短刑期假釋出監，所餘
    刑期付保護管束，至96年7 月20日保護管束期滿，未經撤銷
    假釋，以執行完畢論。
二、詎其猶不知悔改、戒絕毒品，明知海洛因經公告列為毒品危
    害防制條例第2 條第2 項第1 款之第一級毒品，不得非法持
    有、施用，竟基於施用第一級毒品海洛因之犯意，於96年8
    月3 日晚上6 時許，在屏東縣東港鎮南平里之青洲公園廁所
    內，以將海洛因置入注射針筒內摻水稀釋後，注射手臂血管
    之方式，施用第一級毒品海洛因1 次，嗣於96年8 月5 日下
    午1 時許，因形跡可疑，為警在屏東縣新園鄉○○村○○路
    54號前上前盤查，當場在其衣服口袋內查扣其用以施用海洛
    因之注射針筒1 支，而查知上情。
三、案經屏東縣警察局東港分局移送臺灣屏東地方法院檢察署檢
    察官偵查起訴。
    理  由
一、上揭施用毒品海洛因之事實，業據上訴人甲○○於原審及本
    院審理時坦承不諱，上訴人甲○○為警查獲後所採集之尿液
    檢體，經送請正修科技大學超微量研究科技中心以酵素免疫
    分析法及氣相層析質譜儀法檢驗，結果呈嗎啡陽性反應，並
    有該中心96年8 月23日編號R00-0000-000號檢驗報告1 份在
    卷足憑，而扣案之注射針筒，經屏東縣警察局東港分局鑑驗
    結果，其內殘留液體確呈嗎啡、海洛因陽性反應，有該分局
    查獲涉嫌毒品危害防制條例案毒品初步檢驗報告單1 紙在卷
    可按，此外並有扣押筆錄、扣押物品目錄表、相片等附卷可
    佐，經核上訴人自白施用毒品海洛因之顯與事實相符。又按
    毒品危害防制條例於92年7 月9 日修正公布，其中第20條、
    第23條將施用毒品之刑事處遇程序，區分為「初犯」、「5
    年內再犯」、「5 年後再犯」，而依立法理由觀之，僅限於
    「初犯」、「5 年後再犯」，始應先經觀察、勒戒或強制戒
    治程序，倘被告於5 年內已再犯，經依法追訴處罰，縱其第
    三次（或第三次以上）再度施用毒品之時間，在初犯經觀察
    、勒戒或強制戒治執行完畢釋放5 年以後，已不合於「5 年
    後再犯」之規定，且因已於「5 年內再犯」，顯見其再犯率
    甚高，原實施觀察、勒戒或強制戒治，已無法收其實效，即
    應依該條例第10條處罰，最高法院95年5 月9 日95年度第7
    次刑事庭會議決議可資參照。查上訴人甲○○前因施用毒品
    案件，經臺灣高雄地方法院以87年度毒聲字第994 號裁定送
    觀察、勒戒，經評定認有繼續施用毒品之傾向，經同法院以
    87年度毒聲字第1875號裁定令入戒治處所施以強制戒治，復
    經該院以88年度毒聲字第1190號裁定停止戒治，所餘戒治期
    間付保護管束，至88年7 月27日保護管束期滿，並由臺灣高
    雄地方法院檢察署檢察官於89年11月6 日以89年度戒毒偵字
    第1210號為不起訴處分確定；又於90年間，因施用毒品案件
    ，經臺灣高雄地方法院以90年度毒聲字第454 號裁定令入戒
    治處所施以強制戒治，同時由臺灣屏東地方法院檢察署檢察
    官向臺灣屏東地方法院提起公訴，戒治部分嗣後經臺灣高雄
    地方法院院以90年度毒聲字第6259號裁定停止戒治，所餘戒
    治期間付保護管束，於91年5 月4 日保護管束期滿，以執行
    完畢論，刑責部分則經本院以90年度上訴字第1364號判決處
    有期徒刑10月確定；上訴人甲○○又於92年間，因施用毒品
    案件，經臺灣屏東地方法院以93年度訴字第116 號判決處有
    期徒刑1 年確定，於93年間，因施用毒品案件，經臺灣屏東
    地方法院以93年度易字第525 號判決處有期徒刑4 月確定，
    而經臺灣屏東地方法院以93年度聲字第935 號裁定合併定應
    執行有期徒刑1 年2 月確定，其又因贓物案件，經臺灣屏東
    地方法院以93年度易字第607 號判決處有期徒刑5 月確定，
    因竊盜案件，經本院以93年度上易字第663 號判決處有期徒
    刑8 月確定，前開4 案嗣後經本院以94年度聲字第118 號裁
    定合併定應執行有期徒刑2 年2 月，於96年6 月22日縮短刑
    期假釋出監，所餘刑期付保護管束，至96年7 月20日保護管
    束期滿，未經撤銷假釋，以執行完畢論之事實，有臺灣屏東
    地方法院檢察署刑案資料查註紀錄表、臺灣高等法院被告全
    國前案紀錄表各1 份在卷可按，是上訴人甲○○於強制戒治
    執行完畢釋放後，5 年內已再犯施用毒品案件，經法院判處
    罪刑確定並已執行完畢，則其犯再本件施用毒品案件，即非
    屬該條例第20條第3 項所稱「5 年後再犯」之情形，自應依
    刑罰追訴，事證明確，其犯行已堪認定。
二、查海洛因係屬毒品危害防制條例第2 條第2 項第1 款所規定
    之第一級毒品，是核上訴人甲○○所為，係犯毒品危害防制
    條例第10條第1 項之施用第一級毒品罪。上訴人甲○○持有
    毒品復進而施用，其持有毒品之低度行為，為施用毒品之高
    度行為所吸收，不另論其持有毒品罪。上訴人甲○○前於90
    年間因施用毒品罪，經本院以90年度上訴字第1364號判決處
    有期徒刑10月確定，又於92年間，因施用毒品案件，經臺灣
    屏東地方法院以93年度訴字第116 號判決處有期徒刑1 年確
    定，於93年間，因施用毒品案件，經臺灣屏東地方法院以93
    年度易字第525 號判決處有期徒刑4 月確定，而經臺灣屏東
    地方法院以93年度聲字第935 號裁定合併定應執行有期徒刑
    1 年2 月確定，其又因贓物案件，經臺灣屏東地方法院以93
    年度易字第607 號判決處有期徒刑5 月確定，因竊盜案件，
    經本院以93年度上易字第663 號判決處有期徒刑8 月確定，
    前開4 案嗣後經本院以94年度聲字第118 號裁定合併定應執
    行有期徒刑2 年2 月，於96年6 月22日縮短刑期假釋出監，
    所餘刑期付保護管束，至96年7 月20日保護管束期滿，未經
    撤銷假釋，以執行完畢論之事實，有臺灣屏東地方法院檢察
    署刑案資料查註紀錄表、臺灣高等法院被告全國前案紀錄表
    各1 份在卷可憑，其於5 年內故意再犯本件有期徒刑以上之
    罪，為累犯，應依刑法第47條第1 項規定加重其刑。
三、原審適用毒品危害防制條例第10條第1 項、第18條第1 項前
    段，刑法第11條、第47條第1 項規定，並審酌上訴人甲○○
    有施用毒品之前科累累，素行不佳（詳如事實欄所載），無
    法戒絕，其施用毒品行為本質上係屬自我戕害行為，嗣後已
    坦承認錯等一切情狀，量處有期徒刑1 年2 月，並說明扣案
    之注射針筒1 支，因其內含有不可析離之海洛因成分，業如
    前述，應依毒品危害防制條例第18條第1 項前段規定，宣告
    沒收銷燬。經核原判決認事用法並無不合，量刑亦屬適當，
    上訴人甲○○上訴指摘原判決量刑過重，為無理由，應予駁
    回。
據上論斷，應依刑事訴訟法第368條，判決如主文。
本案經檢察官許月雲到庭執行職務。
中　　華　　民　　國　　96　　年　　12　　月　　17　　日
                　　　刑事第六庭  審判長法  官  張盛喜
                             　　    　 法  官  邱永貴
                             　    　　 法  官  李嘉興
以上正本證明與原本無異。
如不服本判決應於收受本判決後10日內向本院提出上訴書狀，其
未敘述上訴理由者，並得於提起上訴後10日內向本院補提理由書
狀（均須按他造當事人之人數附繕本）「切勿逕送上級法院」。
中　　華　　民　　國　　96　　年　　12　　月　　17　　日
                         　　　         書記官  林明威
附錄本判決論罪科刑法條：
毒品危害防制條例第10條第1項：
施用第一級毒品者，處6月以上5年以下有期徒刑。
